最  高  行  政  法  院  裁  定
111年度抗字第142號
抗  告  人  楊雅筑                                
            羅翊文即高雄市私立新苗幼兒園

上列抗告人因與相對人高雄市政府教育局間聲請停止原處分之執
行事件，對於中華民國111年4月15日高雄高等行政法院111年度
停字第5號裁定，提起抗告，本院裁定如下︰
　　主  文
抗告駁回。
抗告訴訟費用由抗告人負擔。
　　理  由
一、按抗告法院認抗告為不合法或無理由者，應為駁回抗告之裁
    定。
二、緣抗告人楊雅筑係抗告人羅翊文即高雄市私立新苗幼兒園（
    領有高市教幼字第10535074900號幼兒園設立許可證書之之
    教保服務機構，下稱新苗幼兒園）之教保服務人員。嗣相對
    人接獲民眾陳情抗告人疑有不當管教幼兒之情事，遂於民國
    109年5月13日派員前往訪查。相對人審酌調查事實及證據後
    ，核認抗告人楊雅筑照護幼兒期間，有命令2歲以上3歲未滿
    幼兒A、B採取特定身體動作（罰站），致幼兒身心受到痛苦
    或侵害之體罰行為，違反幼兒教保及照顧服務實施準則第3
    條第5款、幼兒教育及照顧法第25條第1項之規定，爰以109
    年12月28日高市教幼字第10939953200號裁處書（下稱原處
    分）依同法第46條第1款規定裁處抗告人楊雅筑新臺幣（下
    同）6萬元罰鍰，並公布抗告人楊雅筑姓名及其服務機構即
    抗告人新苗幼兒園名稱。抗告人不服，提起訴願遭決定駁回
    ，循序提起行政訴訟及聲請本件停止執行。本件聲請停止執
    行部分，經原審以111年度停字第5號裁定（下稱原裁定）駁
    回。抗告人仍不服，遂提起本件抗告。
三、本件原裁定以：原處分關於罰鍰6萬元部分，依客觀情形及
    一般社會通念，顯然可以金錢加以補償，尚無損害不能回復
    原狀或達到回復困難之程度可言。又原處分關於公布行為人
    姓名及機構名稱部分，無論係名譽權本身受損或營業減少，
    在一般社會通念上，尚非不能藉由金錢賠償獲得救濟。況關
    於名譽等人格權之侵害，民法或其他相關法令，亦訂有各種
    回復原狀之方法，亦難認將發生難於回復之損害。是抗告人
    所為停止執行之聲請，為無理由，應予駁回等語。
四、抗告意旨略謂：㈠原處分係基於錯誤之事實，涵攝法律當然
    違法，原處分之合法性顯有疑義，得為停止執行之事由。豈
    有事實尚待調查，即為無從逕為認定原處分合法性顯有疑義
    之理？㈡原處分之執行會導致抗告人名譽遭到貶抑評價，名
    譽既然遭公布而眾所週知，則客觀上難以回復至「沒有眾所
    皆知」之狀態，故公布姓名無從回復原狀。原裁定適用行政
    訴訟法第116條顯有錯誤。另原裁定就名譽遭到貶抑評價如
    何藉由事後慰撫金而回復均未為理由之論述，原裁定實難認
    合法等語。
五、本院查：
　㈠行政機關之處分或決定，在依法撤銷或變更前，具有執行力
    ，原則上不因提起行政救濟而停止執行，俾提高行政效率，
    並防杜濫訴。然於行政訴訟起訴前，如原處分之合法性顯有
    疑義，或原處分之執行將發生難於回復之損害，且有急迫情
    事者，自應賦與行政法院依受處分人或訴願人之聲請，於其
    針對該處分提起本案行政爭訟終結前裁定停止執行，俾兼顧
    受處分人或訴願人之利益。訴願法第93條第2項、第3項規定
    ：「（第2項）原行政處分之合法性顯有疑義者，或原行政
    處分之執行將發生難以回復之損害，且有急迫情事，並非為
    維護重大公共利益所必要者，受理訴願機關或原行政處分機
    關得依職權或依申請，就原行政處分之全部或一部，停止執
    行。（第3項）前項情形，行政法院亦得依聲請，停止執行
    。」行政訴訟法第116條第1項、第2項規定：「原處分或決
    定之執行，除法律另有規定外，不因提起行政訴訟而停止。
    」「行政訴訟繫屬中，行政法院認為原處分或決定之執行，
    將發生難於回復之損害，且有急迫情事者，得依職權或依聲
    請裁定停止執行。但於公益有重大影響，或原告之訴在法律
    上顯無理由者，不得為之。」可知，聲請原處分停止執行必
    須具備「執行將發生難於回復之損害」、「有急迫情事」之
    要件，且對公益無重大影響。所謂「難於回復之損害」係指
    其損害不能回復原狀，或在一般社會通念上，如為執行可認
    達到回復困難之程度，且其損害不能以相當金錢填補者而言
    。
  ㈡經查：
　　1.抗告人以原處分係基於錯誤之事實，涵攝法律當然違法，
      原處分之合法性顯有疑義，得為停止執行之事由云云，惟
      ：
　　　⑴我國現行暫時權利保護的「停止（原處分）執行」制度
        ，法律並沒有以外國學說所稱的「審究本案訴訟勝訴概
        然性」直接作為法律要件，而是於前述訴願法第93條第
        3項、第2項及行政訴訟法第116條第2項分別將「行政處
        分之合法性顯有疑義」及「原告之訴在法律上顯無理由
        」列為「得停止執行」及「不得停止執行」的態樣，以
        符合停止執行制度原則上是對獲得撤銷訴訟勝訴判決確
        定的受處分人或訴願人，提供有效法律保護的基本精神
        。從而，行政法院於審查停止執行的聲請時，依即時可
        得調查的事證判斷，如果聲請人的本案訴訟勝訴可能性
        顯然大於敗訴可能性，則可認行政處分的合法性顯有疑
        義，即得裁定停止執行；反之，如果聲請人的本案訴訟
        顯會敗訴（法律上顯無理由或顯不合法），則應駁回其
        聲請；如果聲請人的本案訴訟並無顯會勝訴或敗訴的情
        形，則應審究原處分的執行是否會發生難於回復的損害
        ，而且有急迫情事，以及停止執行對公益有無重大影響
        等要件，再加以決定。
　　　⑵抗告人提起行政訴訟同時聲請停止原處分之執行，雖援
        引本院109年度裁聲字第707號裁定意旨，主張行政訴訟
        繫屬後，得以「原行政處分之合法性顯有疑義」作為獨
        立聲請停止執行之事由，但抗告人並未釋明本件原處分
        究有何「合法性顯有疑義」之情形，而係釋明其訴「非
        顯無理由」。是原裁定以抗告人主張本案卷證資料，無
        法證明抗告人楊雅筑有體罰幼童之行為等語，核屬實體
        事項之爭議，有待本案訴訟審理認定，無從逕認「原處
        分合法性顯有疑義」而停止執行，自無不合。　
　　　⑶況依下列事證，亦顯示本件並無「原處分合法性顯有疑
        義」之情形：　
　　　　①相對人以抗告人楊雅筑於109年4月13日、同年4月15日
          及同年5月5日，有命幼兒罰站，不當管教幼兒之行為
          ，先依幼兒教育及照顧法第51條第2款規定，以109年
          6月23日高市教幼字第10934986400號函命抗告人新苗
          幼兒園立即改善，並於文到後2週內將改善情形函報
          相對人（下稱前處分）。抗告人新苗幼兒園不服前處
          分，循序提起行政訴訟，經原審法院110年9月28日以
          109年度訴字第417號判決，認定抗告人楊雅筑確有不
          當管教幼兒而違反幼兒教保及照顧服務實施準則情事
          ，前處分並無違誤，其訴無理由而駁回。抗告人新苗
          幼兒園不服，提起上訴，業經本院於110年12月9日以
          110年度上字第732號裁定駁回上訴確定。
        ②就前述不當管教幼兒之行為，相對人另依幼兒教育及
          照顧法第25條第1項、第46條第1款規定，作成原處分
          。抗告人不服原處分提起行政訴訟，經原審法院會同
          兩造當庭勘驗監視錄影光碟畫面後，認定抗告人楊雅
          筑確有命幼兒隔離罰站於與其他幼兒群體相孤立之場
          域，且站立時間長達9分鐘至1小時餘不等，足使其肢
          體產生疲累，感受孤立不安，且影響午睡、午餐前時
          段之充分休息，不利於生長發育，構成幼兒教育及照
          顧法之體罰行為，原處分並無違誤，而以110年度訴
          字第266號判決駁回其訴。雖因抗告人已提起上訴而
          尚未確定，但參酌前開①②裁判之結果，足見原處分並
          無合法性顯有疑義之情形，抗告人主張原處分合法性
          顯有疑義，聲請在判決確定前停止原處分之執行，自
          非可採。
　  2.原處分係包含對抗告人楊雅筑罰鍰6萬元及公布抗告人姓
      名及名稱。就罰鍰6萬元處分之執行，依客觀情形及一般
      社會通念，並非不得以金錢加以補償，尚無損害不能回復
      原狀或達到回復困難之程度可言。至原處分關於公布抗告
      人姓名及名稱部分，名譽權本身受損，在一般社會通念上
      ，尚非不能藉由金錢賠償獲得救濟，是抗告意旨主張因原
      處分執行將使其名譽受難於回復之損害云云，並無可採。
      　　　　
　　3.從而，原裁定以本件聲請不合停止執行要件，據以駁回抗
      告人之聲請，並無不合。抗告論旨仍執前詞，指摘原裁定
      違誤，請求廢棄，為無理由，應予駁回。
六、據上論結，本件抗告為無理由。依行政訴訟法第104條、民
    事訴訟法第95條、第78條、第85條第1項前段，裁定如主文
    。
中　　華　　民　　國　　111 　年　　6 　　月　　9 　　日
                    最高行政法院第二庭
                        審判長法官  帥　嘉　寶　
                              法官　鄭　小　康
                              法官　林　玫　君
                              法官　李　玉　卿
                              法官　洪　慕　芳

以  上  正  本  證  明  與  原  本  無  異
中　　華　　民　　國　　111 　年　　6 　　月　　9 　　日
　　　　　　　　　　　　　　　書記官　張　玉　純